臺灣臺東地方法院交通事件裁定　　　　 100年度交聲字第36號
原處分機關　交通部公路總局高雄區監理所臺東監理站
異　議　人
即受處分人　甲○○
上列異議人即受處分人因違反道路交通管理處罰條例案件，對於
交通部公路總局高雄區監理所臺東監理站於民國100年3月9日所
為之處分（原處分案號：東監違裁字第裁81-E00000000號）聲明
異議，本院裁定如下：
    主  文
原處分撤銷。
甲○○汽車駕駛人，駕駛汽車不遵守公路機關依道路交通管理處
罰條例第五條規定所發布之命令，處罰鍰新臺幣玖佰元，並記違
規點數壹點；又在陸個月內，違規記點共達陸點以上，吊扣職業
聯結車駕駛執照壹個月，並應接受道路交通安全講習。
    理  由
一、原處分意旨略以：異議人即受處分人甲○○（下稱異議人）
    於民國99年11月11日上午6時30分許，駕駛車牌號碼260-KL
    號營業貨櫃曳引車，行經新竹縣湖口鄉○○路處，因有「大
    貨車行駛禁行路線」之違規行為，經新竹縣政府警察局竹北
    分局湖鏡派出所員警製單當場舉發，依道路交通管理處罰條
    例第60條第2項第3款規定，裁處罰鍰新臺幣（下同）900元
    ；嗣經異議人提出申訴，交通部公路總局高雄區監理所臺東
    監理站（下稱原處分機關）認其有不遵守公路機關依道路交
    通管理處罰條例第5條規定所發布命令之違規行為，爰依道
    路交通管理處罰條例第60條第2項第2款、第63條第1項第1款
    （原裁決書漏引）之規定，裁處異議人罰鍰900元，並記違
    規點數1點，且異議人於99年10月3日已因酒駕違規記違規點
    數5點，異議人於1年內違規點數合計達6點，另依同條例第
    68條第2項規定，吊扣異議人之職業聯當車駕駛執照12個月
    。
二、異議意旨略以：異議人於99年10月3日駕駛自用小客車因酒
    駕違規記違規點數5點，復於99年11月11日駕駛職業聯結車
    因路況不熟而違規記違規點數1點，經原處分機關吊扣職業
    聯結車駕照12個月，然異議人2次違規行為係分別駕駛自用
    小客車與職業聯結車，第1次駕駛之自用小客車所記之違規
    點數與第2次駕駛之職業聯結車之違規點數不應合併計算等
    語。
三、按為維護道路交通安全與暢通，公路或警察機關於必要時，
    得就指定某線道路或某線道路區段禁止或限制車輛、行人通
    行，或禁止穿越道路，或禁止停車及臨時停車，劃定行人徒
    步區事項發布命令；汽車駕駛人，駕駛汽車有不遵守公路或
    警察機關，依第5條規定所發布命令者，處900元以上1800元
    以下罰鍰，道路交通管理處罰條例第5條、第60條第2項第2
    款分別定有明文，又汽車駕駛人有前開情形者，除依原條款
    處罰鍰外，並記違規點數1點，道路交通管理處罰條例第63
    條第1項第1款亦有明定。另按「駕駛人違規記點，其累計點
    數，汽車、機器腳踏車之駕駛執照應分開計算；但依本條例
    第六十八條第二項累計點數且駕駛人僅領有汽車或機器腳踏
    車其中一種駕駛執照者，不分開計算。」道路交通駕駛人違
    規記點及汽車違規紀錄作業處理要點第8點定有明文。末按
    汽車駕駛人在6個月內，違規記點共達6點以上者，吊扣駕駛
    執照1個月；汽車駕駛人，有依第63條第3項前段規定受吊扣
    駕駛執照處分者，應接受道路交通安全講習，道路交通管理
    處罰條例第63條第3項前段、第24條第1項第5款分別定有明
    文。
四、經查：
(一)異議人於99年10月3日，駕駛自用小客車因酒駕違規記違規
    點數5點；嗣於同年11月11日，駕駛車牌號碼260-KL號營業
    貨櫃曳引車因違反道路交通管理處罰條例第60條第2項第2款
    、第63條第1項第1款（原裁決書漏引）之規定，經原處分機
    關裁處異議人罰鍰900元，並記違規點數1點等情，有交通部
    公路總局高雄區監理所臺東監理站東監違裁字第裁81-E0000
    0000號裁決書1紙附卷可參，且為異議人所不否認，是以，
    異議人於6個月內，因違規駕駛行為致違規記點總計達6點之
    事實，首堪認定。
(二)按道路交通管理處罰條例第68條第2項係規定：「領有汽車
    駕駛執照之汽車駕駛人，除駕駛聯結車、大客車、大貨車外
    之非其駕駛執照種類之車輛，違反本條例及道路交通安全規
    則之規定，應受吊扣駕駛執照情形時，無因而肇事致人受傷
    或重傷者，記違規點數5點。但1年內違規點數共達6點以上
    或再次應受吊扣駕駛執照情形者，併依原違反本條例應受吊
    扣駕駛執照處分規定，吊扣其駕駛執照。」而依道路交通管
    理處罰條例第60條第2項第2款之規定，異議人不遵守公路或
    警察機關，依第5條規定所發布命令之違規行為，並無應受
    吊扣駕駛執照之情形，故無同條例第68條第2項規定之適用
    ，其此次違規行為，亦無從依同條例第68條第2項但書所定
    「併依原違反本條例應受吊扣駕駛執照處分」規定，吊扣其
    駕駛執照。
(三)按汽車駕駛人取得高一級車類之駕駛資格者，應換發駕駛執
    照，並准其駕駛較低級車類，已領有聯結車駕駛執照者，得
    駕駛大客車、大貨車、代用大客車、大客貨兩用車、曳引車
    、小型車、輕型機器腳踏車，道路交通安全規則第61條第1
    項第1款定有明文。另依道路交通安全規則第3條規定，汽車
    依其使用性質，分為客車、貨車、客貨兩用車、代用客車、
    特種車、機器腳踏車等六大類。又關於違反交通管理事件駕
    駛人違規記點、記次之認定標準與計算方式，依「道路交通
    駕駛人違規記點及汽車違規紀錄作業處理要點」第8點規定
    ：「駕駛人違規記點，其累計點數，汽車，機器腳踏車應分
    開計算」。查本件異議人為領有職業聯結車駕照之人，有證
    號查詢汽車駕駛人資料1紙在卷可按，依前開道路交通安全
    規則第61條規定，亦准許駕駛較低等級之自小客車甚明，是
    異議人駕駛營業貨櫃曳引車（職業聯結車）、自小客車之違
    規行為，依道路交通安全規則第3條規定，均屬駕駛汽車之
    違規，並非屬駕駛機器腳踏車之違規，是其2次違規行為記
    點，仍應一併累計。
(四)本件異議人既係因駕駛營業貨櫃曳引車（屬職業聯結車範疇
    ），違反道路交通管理處罰條例第60條第2項第2款之規定，
    累計異議人前次自用小客車違規記點，合計達6點，應依同
    條例第63條第3項、第24條第1項第5款規定，為吊扣異議人
    持有之職業聯結車駕駛執照1個月，並應接受道路交通安全
    講習之處分。
五、綜上所述，異議人確有不遵守公路機關，依道路交通管理處
    罰條例第5條規定所發布命令之違規行為之違規事實，固可
    認定。異議人之聲明異議之理由雖有未洽，惟原處分機關對
    異議人所為裁罰既有上述違誤之處，應由本院將原處分撤銷
    ，並諭知如主文第2項所述之處罰，以資適法。
六、據上論斷，應依道路交通管理處罰條例第87條第2項、道路
    交通事件處理辦法第19條前段，裁定如主文
中    華    民    國    100    年    4    月    11    日
                  交通法庭  法  官   郭世顏
以上正本證明與原本無異。
如不服本裁定，應於裁定送達後5日內向本院提出抗告狀（須附
繕本）。
「切勿逕送上級法院」
                            書記官   姚佳華
中    華    民    國   100    年    4     月    15    日